【裁判字號】    95,抗,144
【裁判日期】    951222
【裁判案由】    本票裁定強制執行
【裁判全文】
臺灣臺南地方法院民事裁定               95年度抗字第144號
抗  告  人  甲○○
非訟代理人  乙○○
相  對  人  丙○○
抗告人與相對人間本票裁定強制執行事件，對於中華民國95年6
月20日本院95年度票字第5592號裁定提起抗告，本院裁定如下：
    主  文
抗告駁回。
抗告程序費用由抗告人負擔。
    理  由
一、按提起抗告，應於裁定送達後10日之不變期間內為之，又提
    起抗告如逾抗告期間者，原法院應以裁定駁回之，民事訴訟
    法第487條前段及第495條之1第1項準用第442條第1項定有明
    文。此規定依據非訟事件法第46條，於非訟事件之抗告程序
    亦有準用。再按送達應於應受送達人之住居所、事務所或營
    業所行之，又送達於住居所、事務所或營業所不獲會晤應受
    送達人者，得將文書付與有辨別事理能力之同居人或受僱人
    ，為民事訴訟法第136條第1項本文、第137條第1項所規定。
    復按若文書已付與此種同居人或受僱人，其效力自應認與交
    付本人同，至其已否轉交，何時轉交，均非所問（最高法院
    84年度臺抗字第258號裁定要旨參照）。另按依一定之事實
    ，足認以久住之意思，住於一定之區域者，即為設定其住所
    於該地，為民法第20條所明定，是我國民法關於住所之設定
    ，兼採主觀主義及客觀主義之精神，必須主觀上有久住一定
    區域之意思，客觀上有住於一定區域之事實，該一定之區域
    始為住所，故住所並不以登記為要件。又戶籍法為戶籍登記
    之行政管理規定，戶籍地址乃係依戶籍法所為登記之事項，
    戶籍地址並非為認定住所之唯一標準（最高法院93年度臺抗
    字第393號裁定要旨參照）。復按當事人有無久住之意思，
    應依客觀事實探求並認定之，並不以有長期居住之事實為必
    要，合先敘明。
二、抗告人主張：本院准許相對人本票強制執行聲請之裁定之送
    達處所並非抗告人之戶籍所在地，且因抗告人長期留在大陸
    ，故送達之處所亦非係現居地，是該送達自不合法，況該裁
    定之送達非由抗告人親自簽收，係由抗告人家屬代收，而代
    收後再轉交抗告人時，業已逾抗告期間，抗告人實際上無法
    提起抗告，綜上，原審法院以上開裁定業合法送達，抗告人
    逾抗告期間提起抗告，抗告不合法為由，而駁回抗告人之抗
    告，於法有違云云。
三、惟查抗告人固設籍於臺南市○○區○○里○○○街290號，
    然查，依抗告人所提出之戶口名簿，其載明抗告人係以「寄
    居」名義設籍於該處，其於本院亦自陳：該處所係朋友之住
    所，僅係將戶口借籍於該處，平時由大陸回臺時，均係居住
    於臺南市安平區○○○街71巷59號的弟弟住處等語（本院95
    年12月6日訊問筆錄參照），顯見抗告人並無居住於戶籍地
    之意思，亦無居住於戶籍地之事實，揆諸首開規定及說明，
    該處雖為抗告人之戶籍地，然難認係抗告人之住所，又由於
    抗告人並無住於設籍處之事實，自亦無認係其居所之餘地，
    是原審准本票強制執行裁定自無送達至該處之必要。再者，
    抗告人在臺期間既均住於臺南市安平區○○○街71巷59 號
    處，其顯然有久住於該處之意思，況查系爭本票之發票地亦
    載為「臺南市安平區○○○街71巷59號」，原審對抗告人送
    達處所均為該處，亦未見抗告人有所爭執，益見抗告人確有
    以該處為住所之意思，是原審准本票強制執行裁定送達至該
    處，於法自無不合；至於，抗告人雖亦主張：其多在大陸，
    並未長期居住於臺灣云云，惟按當事人有無久住之意思，應
    依客觀事實探求並認定之，並不以有長期居住之事實為必要
    ，已如前述，是抗告人上開抗辯，尚不足採。再者，抗告人
    另主張：該裁定係由其家屬簽收，並非其親自簽收，其轉收
    到該裁定時，業已逾抗告期間，並不合理云云，然查，該裁
    定雖係由其母親乙○○於95年5月19日所收受，此有送達回
    執附原審卷可稽，惟查乙○○於本院陳謂：其平時亦係住於
    臺南市安平區○○○街71巷59號」處等語（本院95年12月6
    日訊問筆錄參照），足見乙○○係抗告人之同居人，觀之上
    開規定及說明，原審准本票強制執行裁定由乙○○收受時，
    即生抗告人親自收受同一效力，無論乙○○是否轉交，抗告
    人是否收到該裁定，抗告期間均應自同居人乙○○收受時之
    翌日起算，是抗告人猶據前詞予以爭執，自不足採。是查乙
    ○○既係於95年5月19日收受該裁定，抗告期間自應於收受
    之翌日即同年月20日開始起算，而應於同年月29日前提起抗
    告，然查抗告人遲至9年6月2日始提起本件抗告，此有該抗
    告狀上之本院收文章可查，其提起抗告顯已逾抗告期間，是
    原審以逾抗告期間而認抗告不合法，駁回抗告，於法並無不
    符，抗告人提起本件抗告，自無理由，應予駁回。
四、末按本票執票人依票據法第123條之規定，聲請法院裁定及
    抗告法院之裁定，僅依非訟案件程序，以審查強制執行許可
    與否，並無確定實體上法律關係存否之效力，如發票人就票
    據債務之存否有爭執時，應由發票人提起確認之訴，以資解
    決，最高法院56年台抗字第714號、57年台抗字第76號著有
    判例。而本件雖係對於原審法院駁回本票發票人就本票強制
    執行裁定予以抗告之裁定所為之抗告程序，然其性質亦斯同
    旨。是抗告人雖另主張：系爭本票與本院95年度南簡字第13
    11號案所涉之支票債權與系爭本票債權係屬同一債權，且系
    爭本票並非抗告人所簽發，相對人並無系爭本票債權等語，
    所稱即使屬實，亦係實體上之爭執，應由抗告人另行提起訴
    訟，以資解決，本件非訟程序不得加以審究，併此敘明。
五、據上論結，本件抗告為無理由，依非訟事件法第46條、第21
    條第2項，民事訴訟法第495條之1第1項、第449條第1項、第
    78條，裁定如主文。
中    華    民    國    95    年    12    月    22    日
                  民事第一庭    審判長法  官  洪碧雀
                                      法  官  林逸梅
                                      法  官  周素秋
以上正本係照原本作成。
不得抗告。
中    華    民    國    95    年    12    月    22    日
                                      書記官  陳志德


司法院資訊處製作；財團法人民間司法改革基金會備份。
